【裁判字號】    91,上易,241
【裁判日期】    901129
【裁判案由】    妨害自由等
【裁判全文】
臺灣高等法院高雄分院刑事判決          九十一年度上易字第二四一號
    上  訴  人
    即  被  告  甲○○
右上訴人因妨害自由等案件，不服臺灣高雄地方法院九十年度易字第一０二號中華民
國九十年十一月二十九日第一審判決（起訴案號：臺灣高雄地方法院檢察署八十九年
度偵字第一九四０三號），提起上訴，本院判決如左：
      主      文
上訴駁回。
      事實及理由
一、本案經本院審理結果，認第一審判決就被告甲○○部分認事用法及量刑均無不當
    ，應予維持，並引用第一審判決書記載之事實、證據及理由。（如附件）
二、被告不服原審判決，提起上訴，其上訴意旨仍執陳詞，否認有何恐嚇危害安全之
    犯行，惟查被告於原判決事實欄所述之時、地如何夥同已判處罪刑確定之同案被
    告許平勳未經許可，無故侵入告訴人之住宅並共同恐嚇危害告訴人乙○○之安全
    ，已據告訴人於警訊、偵查及原審中迭次指訴甚詳，且案發時，係因告訴人向被
    告逼債太緊，引起被告不滿，始夥同共同被告許平勳前往理論，是被告心中早已
    不滿，爭吵中當場出言恐嚇，與常情無違，告訴人之指訴，應屬可採，被告上訴
    空言否認犯罪，為無理由，應予駁回。
三、共同被告許平動案經原審法院判處罪刑確定，併予明。
據上論斷，應依刑事訴訟法第三百六十八條、第三百七十三條，判決如主文。
本案經檢察官陳國全到庭執行職務。
中    華    民    國     九十一     年       三       月     二  十     日
                              臺灣高等法院高雄分院刑事第九庭
                                  審判長法官  張明松
                                        法官  江泰章
                                        法官  任森銓
右正本證明與原本無異。
不得上訴。
                                      書記官  許信宗
中    華    民    國     九十一     年       三       月     二十二     日
附錄  本判決論罪科刑法條：
刑法第三百零四條第一項
以強暴、脅迫使人行無義務之事或妨害人行使權利者，處三年以下有期徒刑、拘役或
三百元以下罰金。
                                                                   Ａ
臺灣高雄地方法院刑事判決              九十年度易字第一二號
    公  訴  人  臺灣高雄地方法院檢察署檢察官
    被      告  甲○○  男  五十三歲（民國○○○年○月○○日生）
                        住台北市○○區○○路三段一八七巷三七弄七號四樓
                        身分證統一編號：Ｑ一0000000號
                許平勳  男  三十一歲（民國○○○年○月○日生）
                        住嘉義市○○鎮○○里○○○路八十之二號
                        身分證統一編號：Ｐ一二九七四一八四號
    右一被告之  林復華律師
    選任辯護人  吳文豐律師
右列被告因妨害自由等案件，經檢察官提起公訴（八十九年度偵字第一九四０三號）
，本院判決如左：
    主  文
甲○○共同以加害生命、身體之事，恐嚇他人致生危害於安全，處有期徒刑月。如
易科罰金，以佰元折算壹日。
許平勳共同以加害生命、身體之事，恐嚇他人致生危害於安全，處有期徒刑貳月，如
易科罰金，以佰元折算壹日；又以強暴妨害人行使權利，處拘役拾日，如易科罰
金以佰元折算壹日。
    事  實
一、甲○○因不滿乙○○託人向其催討積欠之債務甚急，乃與許平勳及二名不詳姓名
    年籍之成年男子，於民國八十九年七月十七日晚間七時四十分許，駕車前往高雄
    縣內門鄉○○路二二九巷六號乙○○之住處，甲○○與許平勳二人共同基於恐嚇
    之犯意聯絡，在未經乙○○同意下，無故侵入乙○○住處，見乙○○打電話給友
    人，許平勳即另萌犯意，以搶下乙○○所有之市內電話、行動電話各一支並摔至
    地上損壞之強暴手段，妨害乙○○行使撥打電話之權利，甲○○則以「不要逼債
    太緊，否則要對你家人不利」等加害生命、身體之事恐嚇乙○○，致使乙○○心
    生畏懼，足生危害於安全。
二、案經乙○○訴由高雄縣警察局旗山分局報請台灣高雄地方法院檢察署檢察官偵查
    起訴。
    理  由
一、訊據被告甲○○、許平勳二人固坦承當天有至告訴人乙○○之處所，並與其發生
    爭執，許平勳並坦承有搶下損壞告訴人之電話等情，惟均否認有何無故侵入住宅
    及恐嚇之犯意，被告甲○○辯稱：因為伊先前有欠告訴人錢，告訴人屢次叫人來
    討錢，當天伊只是想叫告訴人不要逼債太緊，不要再用流氓來討債，伊當時所說
    的都是氣話，並無恐嚇的意思，且當天是告訴人請伊進屋商談債務問題，並非伊
    無故侵入其住宅等語；被告許平勳辯稱：伊當天係陪同甲○○一同前往告訴人住
    處，因告訴人與甲○○談判中途，突然打電話給不明人士，告知對方馬上過來，
    伊因畏懼告訴人又叫流氓攜械對伊等不利，才急忙撥打電話，摔至地面，並無任
    何妨害告訴人行使權利之犯意等語。經查：
（一）被告等共同無故侵入住宅及恐嚇之事實，業據告訴人乙○○於警訊及偵查中指
      訴歷歷，陳稱：「未經我及我的家人同意而逕行侵入我家內」「甲○○在犯案
      離去之前，曾以言語恐嚇，叫我出門要小心，並要注意家人之生命安全」等語
      ，被告當時顯以危害生命、身體之事恐嚇告訴人，並在客觀上確實會使告訴人
      心生畏懼，告訴人後來於審理中雖改稱：「我並沒有趕他們走，我是叫他們坐
      」「當時被告甲○○是因為生氣，講話不好聽，我聽了不習慣，當初覺得有一
      點怕怕的，但是事後想想也沒有什麼」等語，然此係因為被告等與告訴人事後
      冰釋前嫌，告訴人所為維護被告之詞，此亦業據被告甲○○於本院審理中自承
      ：「我們是有談好，所以上次開庭，他才會說我的好話」等語，況且告訴人於
      與被告談好後，告訴人尚表示「當初覺得有一點怕怕的」等語，顯見被告等當
      初對於告訴人所為加害生命、身體惡害之告知，確實使告訴人心生畏懼，致生
      危害於安全。
（二）被告許平勳於告訴人撥打電話之時，將電話自告訴人手中搶下並摔在地上之事
      實，業據告訴人指訴綦詳，被告許平勳亦坦承有將電話搶下並摔在地上，被告
      許平勳雖辯以係因畏懼告訴人叫流氓攜械前來，對伊等不利，方有此犯行，然
      此係犯罪動機之問題，被告許平勳對於妨害告訴人行使撥打電話之權利已有認
      識，即難謂欠缺妨害他人行使權利之故意。此外，復有照片二張在卷足憑，是
      被告所辯尚難採信，犯行堪以認定，應予依法論科。
二、核被告甲○○、許平勳所為，均係犯刑法第三百零六條第一項之無故侵入住宅罪
    及同法第三百零五條之恐嚇罪。被告許平勳另犯有刑法第三百零四條第一項之強
    制罪。被告二人間，就侵入住宅及恐嚇罪部分，有犯意之聯絡及行為之分擔，二
    人均為共同正犯。又被告二人所犯侵入住宅、恐嚇二罪間，有方法結果之牽連關
    係，應依刑法第五十五條之規定，從一重之恐嚇罪處斷。被告許平勳所犯之強制
    罪與恐嚇罪，犯意各別，罪名互異，應分論併罰。爰審酌被告甲○○係因債務問
    題方與告訴人發生齟齬、被告許平勳係誤以為告訴人欲找兄弟來對其不利才搶下
    電話、被告二人事後有向告訴人道歉及犯罪之手段、動機、所造成之損害尚輕等
    一切情狀，各量處如主文所示之刑，以資懲儆。又被告行為後，中華民國刑法第
    四十一條第一項業於九十年一月十日修正公布，同年月十二日生效，雖被告所犯
    為最重本刑二年以下有期徒刑之罪，且經本院量處有期徒刑四月，依其行為時即
    修正前刑法第四十一條之規定，所宣告之刑本得易科罰金，然其行為後刑法第四
    十一條既經修正，且修正後新法規定得宣告易科罰金之範圍，較修正前之舊法為
    廣，自應依刑法第二條第一項前段「從新從輕」原則，適用裁判時之法律即修正
    後之刑法第四十一條第一項之規定，併予諭知易科罰金之折算標準。
三、按告訴乃論之罪，告訴人於第一審辯論終結前，得撤回其告訴；又告訴經撤回者
    ，法院應諭知不受理之判決，刑事訴訟法第二百三十八條第一項，及第三百零三
    條第三款定有明文。本件被告許平勳被訴故意毀損罪部分，雖經檢察官提起公訴
    ，認被告許平勳係犯刑法第三百五十四條之毀損罪，依同法第三百五十七條之規
    定須告訴乃論。茲據告訴人乙○○於本院審理中，以言詞聲請撤回其告訴（參本
    院九十年六月十五日審判筆錄），是揆諸前開說明，本院原應為不受理之諭知，
    惟公訴意旨認此部分與前揭論罪科刑之強制罪間，有方法結果之牽連犯關係，屬
    裁判上一罪，爰不另為不受理之諭知。
據上論斷，應依刑事訴訟法第二百九十九條第一項前段、刑法第二條第一項前段、第
二十八條、第三百零五條、第三百零六條第一項、第三百零四條第一項、第五十五條
、修正後第四十一條第一項、罰金罰鍰提高標準條例第一條前段、第二條，判決如主
文。
中    華    民    國      九十      年      十一     月      二十九     日
                                  臺灣高雄地方法院刑事第四庭
                                    審判長法  官  黃建榮
                                          法  官  莊珮君
                                          法  官  盧怡秀
右正本證明與原本無異。
如不服本判決，應於判決送達後十日內，向本院提出上訴狀。
                                          書記官  林宜正
中    華    民    國      九十      年      十一     月       三十      日
附錄論罪科刑法條：
刑法第三百零四條：
以強暴、脅迫使人行無義務之事或妨害人行使權利者，處三年以下有期徒刑、拘役或
三百元以下罰金。
前項之未遂犯罰之。
刑法第三百零五條：
以加害生命、身體、自由、名譽、財產之事，恐嚇他人致生危害於安全者，處二年以
下有期徒刑、拘役或三百元以下罰金。
刑法第三百零六條第一項：
無故侵入他人住宅、建築物或附連圍繞之土地或船艦者，處一年以下有期徒刑、拘役
或三百元以下罰金。


司法院資訊處製作；財團法人民間司法改革基金會備份。
